【裁判字號】    99,上易,1192
【裁判日期】    991124
【裁判案由】    詐欺
【裁判全文】
臺灣高等法院臺中分院刑事判決        99年度上易字第1192號
上  訴  人
即  被  告  張嘉益
            古勝任
            陳雯萍
            陳莉雯
            張榕浚
            王家鍪
上六人共同
選任辯護人  林文成律師
上  訴  人
即  被  告  張凱瑜
上  一  人
選任辯護人  陳慧芬律師
上列上訴人等因詐欺案件，不服臺灣臺中地方法院99年度易字第
2169號，中華民國99年8月5日第一審判決（起訴案號：臺灣臺中
地方法院檢察署99年度偵字第6079號），提起上訴，本院判決如
下：
    主  文
原判決撤銷。
張嘉益共同犯詐欺取財罪，處有期徒刑柒月。扣案如附表所示之
物，均沒收。
古勝任共同犯詐欺取財罪，處有期徒刑伍月，如易科罰金，以新
臺幣壹仟元折算壹日。扣案如附表所示之物，均沒收。
陳雯萍共同犯詐欺取財罪，處有期徒刑伍月，如易科罰金，以新
臺幣壹仟元折算壹日。扣案如附表所示之物，均沒收。
張凱瑜共同犯詐欺取財罪，處有期徒刑肆月，如易科罰金，以新
臺幣壹仟元折算壹日。扣案如附表所示之物，均沒收。
陳莉雯共同犯詐欺取財未遂罪，處有期徒刑參月，如易科罰金，
以新臺幣壹仟元折算壹日。扣案如附表所示之物，均沒收。
張榕浚共同犯詐欺取財未遂罪，累犯，處有期徒刑肆月，如易科
罰金，以新臺幣壹仟元折算壹日。扣案如附表所示之物，均沒收
。
王家鍪共同犯詐欺取財未遂罪，處有期徒刑參月，如易科罰金，
以新臺幣壹仟元折算壹日。扣案如附表所示之物，均沒收。
    事  實
一、張嘉益自民國（下同）98年9月間某日起，與古勝任（自98
    年9月加入）、陳雯萍（自98年12月中旬加入）、張凱瑜（
    自99年2月下旬某日加入）及真實姓名年籍不詳綽號「凱子
    」、「阿明」、系統商「886611」暨大陸地區車手「小王」
    之成年人共組詐欺集團；陳莉雯、張榕浚（前因妨害自由案
    件，經臺灣彰化地方法院判處有期徒刑2月確定，甫於97年2
    月6日執行完畢）、王家鍪三人則自99年3月2日起與上開人
    等，共同基於意圖為自己不法所有，而反覆實施詐欺取財之
    犯意聯絡，先由張嘉益出面向不知情之房東承租臺中市北屯
    區○○○路53號之房屋作為詐欺電話機房，並利用以古勝任
    名義在上址申設IP位址114.38.67.157號之網路，另由張嘉
    益購置室內電話機18台（詐騙時撥打、接聽及回覆使用）、
    電腦設備5組、閘道器6台、IP分享器6台（連結電腦與室內
    電話機，供撥打網路電話，發射詐騙語音封包使用）、無線
    電對講機7台（聯繫共犯及偽裝辦案背景音使用）、監視器1
    組（置於1樓與2樓間，含主機1台及鏡頭4支，反偵查搜索之
    用）、鋼門1片（延阻偵查搜索，以利湮滅證據之用
    ）、行動電話9支（與大陸地區車手集團及共犯聯絡用，SIM
    卡已於搜索前遭張嘉益湮滅）、隨身碟1個（內有詐騙用相
    關資料、軟體及網址），並準備帳冊1本（記載犯罪營運支
    出及共犯績效）、教戰守則3本（詐騙詞底稿）、大陸地區
    自動櫃員機ATM 操作介面說明（引導被害人依指示操作大陸
    地區自動櫃員機詐取款項用）、大陸地區被害人個人資料光
    碟等犯罪工具；張嘉益並委由系統商架設電腦、閘道器、路
    由器及室內電話等網路電話。嗣張嘉益、古勝任、陳雯萍、
    張凱瑜即自98年11月間某日起至99年3月4日止，陳莉雯、張
    榕浚、王家鍪則自99年3月2日起至99年3月4日止，每日在上
    址機房，由張嘉益統籌上開有犯意聯絡之共犯，反覆為以下
    之犯罪分工，並均倚之為職業：
(一)、張嘉益負責使用電腦內之語音系統發送軟體，依所持之大陸
    地區被害人個人資料發射語音封包（內容為：中國電信通知
    你，你的座機尚欠電話費1859元，如有疑問請按9轉接客服
    人員），被害人如依語音指示按「9」即自動回撥。
(二)、陳雯萍、張凱瑜佯裝為中國電信客服人員（即所謂之前線人
    員），待大陸地區被害人回撥後，向被害人誆稱：經查詢結
    果，確認確有00000000000號欠費未繳，待被害人否認曾申
    辦此一電話，即表示可能有個人資料外洩遭歹徒冒名申辦門
    號之情事，要求被害人提供姓名、身分證字號聯絡方式，嗣
    即將電話轉接予佯裝為大陸公安人員之張嘉益或古勝任（即
    所謂之中線人員）。陳莉雯則自99年3月2日起，在旁學習，
    並反覆練習熟悉前線人員之詐騙講稿及教戰守則。
(三)、張嘉益、古勝任佯裝為大陸地區惠州市公安人員（即所謂之
    中線人員），先由假公安記下被害人年籍資料後，表示要查
    詢再回電給大陸地區民眾，即掛掉電話，稍待約3分鐘後，
    再回撥至被害人所提供之行動電話，佯稱查證結果確定係該
    被害人有帳戶涉及人頭洗錢，可能有個人資料外洩之問題，
    要求其在電話上製作筆錄，再以無線電話假裝查詢，進一步
    向該被害人佯稱伊復遭冒辦惠州招商銀行帳戶，已遭檢察官
    凍結云云，嗣即將電話轉接予佯裝為檢察官或金融犯罪調查
    科郭主任之張嘉益。張榕浚、王家鍪則自99年3月2日起，在
    旁學習，並反覆練習熟悉中線人員之詐騙教戰守則。
(四)、張嘉益佯裝為大陸地區檢察官或金融犯罪調查科郭主任（即
    所謂之後線人員），在接到轉接電話後，即引導被害人將帳
    戶內之金額在自動櫃員機操作匯入大陸地區車手「小王」指
    定之帳戶（黎偉，帳戶帳號0000000000000000346號）內，
    而詐騙款項得逞。
(五)、張嘉益、古勝任、陳雯萍、張凱瑜均有詐騙款項得逞；陳莉
    雯、張榕浚、王家鍪自99年3月2日起參與詐欺集團，共同基
    於意圖為自己不法所有，而反覆實施詐欺取財之犯意聯絡，
    除熟悉教戰守則、詐騙講稿外，並推由其他集團成員張嘉益
    、古勝任、陳雯萍、張凱瑜等人於99年3月2日至99年3月4日
    查獲前繼續實施詐欺行為而未得手。
(六)、犯罪所得由「小王」以地下匯兌方式分配75%贓款予張嘉益
    。上開詐欺集團自98年11月間某日起至99年3月4日止，計詐
    騙得逞3次，共詐得約人民幣20萬元，張嘉益並已取得贓款
    約新臺幣50萬元。嗣於99年3月4日為警至上址搜索，張嘉益
    自監視器發現，旋將行動電話SIM卡沖入馬桶湮滅，並指示
    其他共犯將供犯罪所用之物全數打包至行李箱，由張嘉益自
    上址4樓之後陽台丟至房屋後方空地，然仍為警方當場查獲
    ，並扣得張嘉益所有且供犯罪所用如附表所示之物。
二、案經臺灣彰化地方法院檢察署檢察官指揮臺中縣警察局刑警
    大隊、內政部警政署刑事警察局第六偵查隊、環保警察第二
    中隊偵查起訴。
    理  由
一、被告以外之人於審判外之陳述，雖不符前4條之規定，而經
    當事人於審判程序同意作為證據，法院審酌該言詞陳述或書
    面陳述作成時之情況，認為適當者，亦得為證據；當事人、
    代理人或辯護人於法院調查證據時，知有第159條第1項不得
    為證據之情形，而未於言詞辯論終結前聲明異議者，視為有
    前項之同意，刑事訴訟法第159條之5定有明文。本案下列引
    為證據之證人陳述及書證，檢察官、被告、辯護人均未爭執
    其證據能力，本院審酌各該證據作成時之情況，並無違法取
    證之瑕疵，認以之作為本案之證據亦屬適當，依上揭法條之
    規定，自均具有證據能力，合先敘明。
二、訊據上訴人即被告(下稱被告)張嘉益、古勝任、陳雯萍、張
    凱瑜、陳莉雯、張榕浚、王家鍪於警詢、偵查、原審及本院
    審理時固均坦承有前揭事實。惟被告古勝任、陳雯萍、張凱
    瑜則對於參與之時間有所爭執，被告古勝任辯稱：伊係於被
    查獲前一星期才加入該集團云云；被告陳雯萍辯稱：伊係99
    年1月才加入云云；被告張凱瑜辯稱：伊係99年3月1日才進
    去工作云云。經查：
(一)、前揭犯罪事實，迭據被告張嘉益、古勝任、陳雯萍、張凱瑜
    、陳莉雯、張榕浚、王家鍪於警詢、偵查、原審及本院審理
    時自白不諱，復有中華電信股份有限公司客服作業中心回覆
    單、網路電話通訊紀錄2紙、大陸地區被害人基本資料1份在
    卷可稽，並有帳冊1本（含便條紙）、教戰守則3本、人頭帳
    戶資料便條紙、被害人葉代蘭年籍電話資料便條紙、共犯綽
    號及代碼便條紙1張、大陸地區自動櫃員機ATM操作介面說明
    、室內電話機18 台、閘道器6台、IP分享器6台、對講機7台
    、監視器1組（主機1台及鏡頭4支）、大陸地區被害人個人
    資料光碟1片、行動電話9支（SIM卡已於搜索前遭被告張嘉
    益湮滅）、電腦設備5組、隨身碟1個（內有詐騙用相關資料
    及網址）扣案可資佐證，渠等自白，堪認與事實相符。
(二)、本件係因對於IP位址218.32.192.197進行通訊監察，進而查
    知IP位址114.38.67.157為詐騙集團用以對於大陸地區○○
    ○○○路詐欺電話之IP位址，且IP位址114.38.67.157，自
    98年9月28日即由古勝任申租，並以臺中市北屯區○○○路
    53號為申裝/帳寄地址，有刑事警察局偵六隊99年3月3日之
    偵查報告、中華電信股份有限公司客服處二客服第七作業中
    心二客七作第00000000000號回覆單在卷可稽（見警聲搜字
    第988號卷第1至20頁），可知被告張嘉益、古勝任自98年9
    月28日即在上址為實施詐欺犯行預作準備，參以被告張嘉益
    於警詢供稱：「（是否尚有其他員工替你工作？）另有2個
    綽號『凱子』、『阿明』之男子來公司工作約做20多天，擔
    任第一線客服人員．．．」、「（『凱子』、『阿明』於何
    時離職？）於98年12月份。」；於本院審理時供陳：「（你
    從何時開始經營此詐欺集團？）98年11月初。（你剛成立時
    ，還有何人？）『凱子』『阿明』。」，可知被告張嘉益、
    古勝任係自98年9月間即開始共同參與籌備詐欺集團之經營
    ，並於98年11月間某日開始實施詐欺行為，迄至99年3月4日
    被查獲時止。被告張嘉益於警詢陳稱：我大約是在98年11月
    開始承租臺中市北屯區○○○路53號並經營詐欺集團云云；
    被告古勝任辯稱係自99年1月間始參與詐欺集團云云，核與
    上開證據資料不合，顯非事實。又該詐欺集團籌備期間，即
    以被告古勝任名義申租IP位址，且以本件詐欺集團機房台中
    市北屯區○○○路53號為申裝/帳寄地址，可知被告古勝任
    早於籌備期間即已參與，是其所辯於99年1月間參與云云，
    要難採取。
(三)、被告陳雯萍雖辯稱：伊係99年1月才加入云云。惟被告張嘉
    益係自98年9月間即開始共同參與籌備詐欺集團之經營，並
    於98年11月間某日開始實施詐欺，迄至99年3月4日被查獲時
    等情，已如前述。依被告張嘉益於警詢陳稱：擔任第一線客
    服人員之『凱子』、『阿明』係於98年12月份離職。而該詐
    欺集團要正常運作，需要三線人員共同配合業如前述，則於
    『凱子』、『阿明』離職後，自需一線人員配合，是被告張
    嘉益於警詢供稱被告陳雯萍係自98年12月中旬即進入公司擔
    任一線客服人員等語（警卷第3頁），誠屬可信，被告陳雯
    萍所辯自非可採。
(四)、被告張凱瑜於本院供稱：「過年期間張嘉益有打電話給我說
    缺人，當時我沒有工作，我就給自己一個禮拜時間學習，我
    三月一日去，三月四日警察就來了。」，而99年農曆除夕為
    99 年2月13日，被告張凱瑜於本院審理時供稱：「（3月1日
    至3月4日期間，接過多少電話？）每天所接電話數不一定，
    有時沒有電話進來。（你是第一線人員？）是。（所有電話
    是否要先經由你？）是」等語（本院卷第110頁）。可見被
    告張凱瑜於99年3月1日至99年3月4日為警查獲時，已擔任第
    一線之客服人員角色，則其正式擔任第一線客服人員，必須
    先行熟悉相關之教戰手冊，此從被告陳莉雯、張榕浚、王家
    鍪於99年3月2日加入至99年3月4日被查獲時尚在熟悉相關之
    教戰手冊一節，應屬合理之判斷，被告陳莉雯、張榕浚、王
    家鍪於99年3月2日加入時，被告張凱瑜已正式上線擔任第一
    線客服人員，而非同時處於學習階段，則被告張凱瑜必然是
    在被告陳莉雯、張榕浚、王家鍪99年3月2日加入前即於詐欺
    集團內有相當時日熟悉相關之教戰手冊，是被告張凱瑜應係
    於其所稱被告張嘉益於99年農曆年期間打電話邀其加入時，
    其於農曆年過年後之99年2月下旬某日即加入該詐欺集團，
    較為可採，是被告張凱瑜辯稱係自99年3月1日始加入運作云
    云，亦非可信。
(五)、被告張嘉益於偵查中供陳：至今成功大約3至4次，古勝任、
    陳雯萍、張凱瑜都有成功讓大陸人匯錢到大陸帳戶過等語（
    偵字第6079號卷第18頁），於原審審理時供稱：「（從3月2
    日到3月4日都沒有詐騙得手？）我們有實施詐騙行為，但是
    被害人並沒有把錢匯進去帳戶裡面，只要被害人把錢匯進去
    大陸的帳戶，大陸那邊會立刻通知我，那幾天我有指示被害
    人匯款入大陸的帳戶，但是他們那邊大概已經有防範，所以
    並沒有人匯款」等語（見原審卷第37頁）；於本院審理時陳
    稱：「（詐騙三次的時間分別在何時？）著手後過一個多月
    ，約一月中有詐騙得手一次；從那時開始有的」等語（本院
    卷第110頁）。則該詐欺集團自98年11月間某日起開始著手
    實施詐騙，可得確認共詐得三次，而被告張凱瑜係擔任第一
    線實施詐騙人員，且確有接獲電話，而被告張嘉益陳稱被告
    古勝任、陳雯萍、張凱瑜均有成功讓大陸人匯錢到大陸帳戶
    ，是被告張嘉益、古勝任、陳雯萍、張凱瑜詐欺取財既遂行
    為及被告陳莉雯、張榕浚、王家鍪於99年3月2日至99年3月4
    日查獲前，尚在學習教戰手冊階段，推由其他集團成員張嘉
    益、古勝任、陳雯萍、張凱瑜等人繼續實施詐欺行為未遂之
    行為，均可認定。
(六)、綜上所述，本案事證已臻明確，被告張嘉益、古勝任、陳雯
    萍、張凱瑜、陳莉雯、張榕浚、王家鍪之犯行，均堪認定。
三、按刑事法若干犯罪行為態樣，本質上原具有反覆、延續實行
    之特徵，立法時既予特別歸類，定為犯罪構成要件之行為要
    素，則行為人基於概括之犯意，在密切接近之一定時、地持
    續實行之複次行為，倘依社會通念，於客觀上認為符合一個
    反覆、延續性之行為觀念者，於刑法評價上，即應僅成立一
    罪。學理上所稱「集合犯」之職業性、營業性或收集性等具
    有重複特質之犯罪均屬之，例如經營、從事業務、收集、販
    賣、製造、散布等行為概念者是（最高法院95年度臺上字第
    1079號、95年度臺上字第4686號、96年度臺上字第1722號判
    決意旨參照）。而刑法刪除第56條連續犯規定，修正理由四
    亦載明：「至連續犯之規定廢除後，對於部分習慣犯，例如
    竊盜、吸毒等犯罪，是否會因適用數罪併罰而使刑罰過重產
    生不合理之現象一節，在實務運用上應可參考德、日等國之
    經驗，委由學界及實務以補充解釋之方式，發展接續犯之概
    念，對於合乎『接續犯』或『包括的一罪』之情形，認為構
    成單一之犯罪，以限縮數罪併罰之範圍，用以解決上述問題
    。」等語，足見立法者亦深知各類型犯罪有其本質上之特殊
    性，非可於連續犯規定刪除後，逕將所有犯罪行為論以數罪
    併合處罰。而學理上包括一罪概念中，關於集合犯之態樣，
    係指依一般社會通念，特定犯罪行為具有反覆實施之特性，
    而藉由法條中客觀構成要件之行為要素，涵括上開具有反覆
    實施特性之數個犯罪行為，僅接受一次刑法之評價為已足。
    查以座機通話費欠繳為由，訛稱身分遭冒用，並以公安人員
    身分騙取被害人年籍、電話號碼等資料，其後進一步詐使被
    害人報案及匯款至指定人頭帳戶，乃新興之犯罪型態，其犯
    罪型態具有集團性、縝密分工性、反覆性、計畫性、職業性
    ，顯非屬偶而為之的犯罪類型，而係反覆以同種類詐騙行為
    為目的之社會活動之職業性犯罪，此觀實務上，在刑法修正
    前，對於此類型犯罪，乃依修正前刑法第340條常業犯論處
    自明；惟刑法第340條之常業詐欺罪，業於95年7月1日修正
    公布刪除，自不得再以該罪相繩；但衡諸該種犯罪之習性及
    社會常情，本即具有反覆實施之性質，依社會通念於客觀上
    乃符合一個反覆、延續性之行為觀念，評價為包括一罪之集
    合犯，尚稱合理。本件被告張嘉益、古勝任、陳雯萍、張凱
    瑜、陳莉雯、張榕浚、王家鍪與真實姓名年籍不詳綽號「凱
    子」、「阿明」、系統商「886611」暨大陸地區車手「小王
    」之成年人共組詐欺集團，自98年11月間某日起至99年3 月
    4日為警查獲時止，以事實欄所述之方式，向大陸地區被害
    人實行詐騙之犯行，渠等詐騙時間密集，分工細密，次數頻
    繁，至屬灼然。準此，本件被告張嘉益、古勝任、陳雯萍、
    張凱瑜、陳莉雯、張榕浚、王家鍪參與上開詐欺集團之犯罪
    行為，顯分別係出於反覆、延續性之單一詐欺犯罪行為決意
    甚明，揆諸前揭說明，在刑法第340條之常業詐欺規定廢除
    後，被告等人之多數詐欺取財行為，應論以包括一罪之集合
    犯，僅受一次刑法評價，即僅論以一詐欺取財罪。是核被告
    張嘉益、古勝任、陳雯萍、張凱瑜所為，均係犯刑法第339
    條第1項之詐欺取財罪；被告陳莉雯、張榕浚、王家鍪所為
    ，均係犯刑法第339條第3項、第1項之詐欺取財未遂罪。
四、公訴意旨認被告陳莉雯、張榕浚、王家鍪等3人亦均應成立
    刑法第339條第1項之共同詐欺取財「既遂」罪，惟據被告張
    嘉益於原審供稱：陳莉雯、張榕浚、王家鍪等3人是99年3月
    2日去上班的，伊99年3月1日下午沒有實施詐騙，3月2日伊
    僅作早上，系統就不能使用了，3月3日作一整天，3月4日作
    1個多小時警察就來了；3月2日至3月4日伊等有實施詐騙行
    為，但被害人並沒有把錢匯入帳戶，大陸那邊大概已經有防
    範了，所以沒有人匯款等語（見原審卷第37頁），此外，復
    無證據足認上開被告陳莉雯、張榕浚、王家鍪3人受僱於被
    告張嘉益之3天期間，被告張嘉益及其餘被告有詐騙得逞之
    事實。是被告陳莉雯、張榕浚、王家鍪等3人，應僅能論以
    刑法第339條第3項、第1項之共同詐欺取財未遂罪。公訴意
    旨認被告陳莉雯、張榕浚、王家鍪等3人亦應成立刑法第339
    條第1項之共同詐欺取財既遂罪，容有未洽，惟其起訴之基
    本社會事實既屬同一，爰予變更起訴法條，併此敘明。
五、次按刑法上之共同正犯，除以自己犯罪之意思事前同謀，而
    推由他人實施者外（即所謂之「共謀共同正犯」），以有犯
    意聯絡及行為分擔為要件。共謀共同正犯因未參與犯罪構成
    要件之實施，僅以其參與犯罪之謀議為其犯罪構成要件要素
    ，有最高法院88年度上訴字第1811號判決可資參照。被告張
    嘉益出面承租詐欺電話機房、購置設備、委託知情之系統商
    架設網路電話、被告古勝任、「凱子」、「阿明」共同籌備
    、被告古勝任、陳雯萍、張凱瑜擔任第二、一線詐騙人員、
    於詐騙行為實施後，並聯絡大陸地區車手「小王」之成年人
    前往取款，所為均係屬分擔詐欺取財構成要件之部分行為；
    被告陳莉雯、張榕浚及王家鍪加入詐欺集團並經該集團分別
    編列為前線、中線，反覆熟悉被告全體共同謀議之教戰守則
    ，同時對其於共犯之犯罪分工及現場書證及物證如何用於犯
    罪，亦瞭如指掌，並推由其他集團成員張嘉益、古勝任、陳
    雯萍、張凱瑜等人繼續實施詐欺行為，揆諸首揭意旨，亦屬
    詐欺之共犯，是本件被告7人與真實姓名年籍不詳綽號「凱
    子」、「阿明」、系統商「886611」暨大陸地區車手「小王
    」，就犯罪事實所載之犯行，有犯意聯絡及行為分擔，均為
    共同正犯。被告陳莉雯、張榕浚、王家鍪等3人已共謀著手
    於詐騙行為之實行，惟尚未發生被害人遭詐騙款項之結果，
    業據被告張嘉益於原審審理時供明，業如前述，爰各依未遂
    犯之規定減輕其刑。又被告張榕浚前因妨害自由案件，經法
    院判處有期徒刑2月確定，甫於97年2月6日執行完畢，有臺
    灣高等法院被告前案紀錄表在卷可憑，其受徒刑之執行完畢
    後，5年以內故意再犯本件有期徒刑以上之罪，為累犯，應
    依刑法第47條第1項規定加重其刑，並依法先加後減之。
六、原審認事證明確而予被告論罪科刑，固非無見，惟(一)原審未
    詳究該詐欺集團實施籌備經營之時點，又未於判決事實欄記
    載被告陳莉雯、張榕浚、王家鍪詐欺取財未遂之犯行。(二)被
    告古勝任、陳雯萍、張凱瑜分別加入該詐欺集團之時間。(三)
    原判決事實欄漏未記載被告張榕浚構成累犯之前案紀錄。(四)
    原判決附表編號５大陸地區被害人個人資料1份，係警局列
    印之資料；原判決附表編號８網路電話通訊紀錄2紙（顯示
    機房IP位址114.38.67.157與二類電信業者提供網段218.32.
    192.197連結對外撥接群發網路電話，時間至2010 年3月3日
    止）；原判決附表編號９中華電信股份有限公司客服作業中
    心回覆單（載明機房IP位址114.38.67.157為古勝任自98年9
    月28日申設），係電信業者函覆之資料，均非被告所有並供
    犯罪所用之物，原判決均諭知沒收。俱有未合。被告張嘉益
    、古勝任、陳雯萍、張凱瑜上訴謂原審量刑過重，指摘原判
    決不當；被告陳莉雯、張榕浚、王家鍪以渠等僅在旁學習，
    並未著手實施詐騙犯行，係屬預備，又刑法並未處罰詐欺罪
    之預備犯，故應為無罪判決云云提起上訴。惟被告張嘉益承
    租臺中市北屯區○○○路53號作為詐欺電話機房暨員工宿舍
    並提供膳食，該被告等人係以網路電話發送訊息，假冒大陸
    地區公安人員向大陸地區人民騙取年籍、身分證字號、電話
    等資料之方式實施詐騙行為，渠等並已著手實施詐欺取財犯
    行，被告陳莉雯、張榕浚、王家鍪均明知上情仍決意參與，
    已有犯意之聯絡，再被告陳莉雯、張榕浚、王家鍪3人均在
    該已設置完備之詐欺機房學習，並反覆練習熟悉詐騙講稿及
    教戰守則，並推由集團成員張嘉益、古勝任、陳雯萍、張凱
    瑜等人繼續實施詐欺行為，而均為參與詐欺犯罪之共同正犯
    ，是被告陳莉雯、張榕浚、王家鍪上訴謂渠等所為僅屬預備
    行為云云，無足採取。然原判決既有前揭可議，仍屬無可維
    持，應由本院將原判決撤銷改判。爰審酌被告等年紀均尚輕
    ，身體健全，不思以合法途徑賺取錢財，竟為貪圖可輕鬆得
    手之不法利益，以被告張嘉益為首共組詐欺集團詐騙大陸地
    區人民，致被害人受有金錢之損失，危害社會秩序及人民財
    產安全，價值觀念偏差，兼衡渠等始終坦承犯行，態度良好
    ；暨渠等犯罪之動機、目的、手段、品行、智識程度、所生
    之損害、犯罪時間長短及分工涉案程度等一切情狀，分別量
    處如主文第二至八項所示之刑，並就被告古勝任、陳雯萍、
    張凱瑜、陳莉雯、張榕浚、王家鍪部分，均諭知易科罰金之
    折算標準。又扣案如附表所示之物，均為被告張嘉益所有並
    供犯罪所用之物，業據被告張嘉益供明，爰均依刑法第38條
    第1項第2款之規定，宣告沒收。
七、據上論斷，應依刑事訴訟法第369條第1項前段、第364條、
    第299條第1項前段、第300條，刑法第28條、第339條第1項
    、第3項、第25條、第47條第1項、第41條第1項前段、第38
    條第1項第2款，刑法施行法第1條之1，判決如主文。
本案經檢察官張慧瓊到庭執行職務。
中    華    民    國    99    年    11    月    24    日
            刑事第十庭    審判長法  官  江  錫  麟
                                法  官  陳      葳
                                法  官  紀  文  勝
以上正本證明與原本無異。
不得上訴。
                                書記官  吳  姁  穗
中    華    民    國    99    年    11    月    24    日
附表：
┌──┬─────────────────────────┐
│編號│扣押物品名稱及數量                                │
├──┼─────────────────────────┤
│ １ │帳冊1 本（含便條紙）（內載99年2 月24日至99年3 月3 │
│    │日犯罪營運支出，及3 月2 日「華」、「宏」、「妮」、│
│    │「91100 」等文字，及「豆花」、「大胖全」、「阿橋」│
│    │、「國華」、「大頭」、「阿章」「阿V 」「俊媽」、「│
│    │小就」、「Kiss」及2 萬元至10萬元不等之金額）。    │
├──┼─────────────────────────┤
│ ２ │教戰守則3本                                       │
├──┼─────────────────────────┤
│ ３ │人頭帳戶資料便條紙（內載大陸地區人頭黎偉之帳戶帳號│
│    │0000000000000000346 號及密碼168168）。            │
├──┼─────────────────────────┤
│ ４ │被害人葉代蘭年籍電話資料便條紙                    │
├──┼─────────────────────────┤
│ ５ │共犯綽號及代碼便條紙1張                           │
├──┼─────────────────────────┤
│ ６ │大陸地區自動櫃員機ATM操作介面說明                 │
├──┼─────────────────────────┤
│ ７ │室內電話機18台                                    │
├──┼─────────────────────────┤
│８  │閘道器6台                                         │
├──┼─────────────────────────┤
│９  │IP分享器6台                                       │
├──┼─────────────────────────┤
│１０│對講機7台                                         │
├──┼─────────────────────────┤
│１１│監視器1 組（主機1 台及鏡頭4 支）                  │
├──┼─────────────────────────┤
│１２│大陸地區被害人個人資料光碟1片                     │
├──┼─────────────────────────┤
│１３│行動電話9 支（SIM 卡已於搜索前遭被告張嘉益湮滅）  │
├──┼─────────────────────────┤
│１４│電腦設備5組                                       │
├──┼─────────────────────────┤
│１５│隨身碟1 個（內有詐騙用相關資料及網址）            │
└──┴─────────────────────────┘
附錄：
中華民國刑法第339條
意圖為自己或第三人不法之所有，以詐術使人將本人或第三人之
物交付者，處5 年以下有期徒刑、拘役或科或併科1 千元以下罰
金。
以前項方法得財產上不法之利益或使第三人得之者，亦同。
前二項之未遂犯罰之。

司法院資訊處製作；財團法人民間司法改革基金會備份。
